臺灣高等法院高雄分院民事判決　九十一年度訴易字第五六號
　　　原　告　　　甲○○
　　　被　告　　　乙○○○
右當事人間損害賠償事件，原告於刑事訴訟（本院九十一年度上訴字第七五五號）提
起附帶民事訴訟（本院九十一年附民字第一０九號），經本院刑事庭裁定移送民事庭
，本院判決如左：
　　　主　　　文
被告應給付原告新台幣伍拾壹萬捌仟佰元及自民國九十一年六月二十二日起至清償
日止，按年息百分之五計算之利息。
訴訟費用由被告負擔。
　　　事實及理由
一、原告起訴主張被告明知其已無給付會款能力，以自己及假冒其妹李鳳汝之名義，
    參加原告於八十九年八月二十日所召集之會款新台幣（下同）一萬元，會員（含
    會首）共四十人，會期自八十九年八月二十日起至九十二年六月二十日止，採內
    標制，利息標金最低一千元起，每月二十日及每年二月五日、八月五日各開標一
    次，且依約得標者應簽發本票以為擔保之互助會。(一)並於八十九年九月二十日（
　　第二會）填具其名義及二千九百元於紙上，表示其願依該標單上所載之標息標取
　　互助會款，參與競標而得標，以此詐術使原告陷於錯誤而交付其會款共二十六萬
　　二千七百元。並交付其名義簽發，發票日為八十九年九月二十日，面額均為一萬
　　元之本票共三十七張予原告。(二)又於八十九年十一月二十日（第四會）亦以相同
　　方法偽冒李鳳汝名義，書寫二千九百元之標單參與競標而得標，致使原告陷於錯
　　誤而交付會款共二十五萬五千六百元，並委由不知情之其女黃銀珠以李鳳汝名義
　　，偽造發票日八十九年十一月二十日，面額一萬元之本票共三十六張，而持以
    交付原告作為繳交死會會款之擔保。被告共詐得五十一萬八千三百元。嗣被告即
    不按月繳交死會款，並避不見面，原告催討無著始知受騙，為此依侵權行為之法
    律關係，訴請被告應賠償五十一萬八千三百元及自九十一年六月二十二日（即起
    訴狀繕本送達之翌日）起至清償日止，按年息百分之五計算之利息。被告雖經通
    知未到庭，惟依其所提書狀則以：被告對於原告起訴之事實並不否認，亦願給付
    ，但當初雙方協議並經原告同意由被告每月支付五千元，被告已支付二期共一萬
    元，並經原告簽收及退回同額本票在案，是本件雖無書面之和解，但應有口頭上
    之和解，因而本件似無起訴之必要，又被告另於九十一年五月三十一日再向屏東
    縣內埔調解委員會申請調解，並於同年六月六日及六月十四日二次前往該委員會
    欲將被告每月給付原告五千元之約定書寫在調解筆錄，以使原告確保其債權，但
    原告卻要被告一次或分二次給付，此部分要求實非被告能力所及致無法達成書面
    之和解，然被告亦曾向原告表示若短期內找到工作，願意增加給付之金額等語資
    為抗辯。
二、本件原告主張之前揭事實，業經被告自認屬實，而被告因前揭詐欺及偽造有價證
　　券等犯行，亦經本院刑事庭判決有罪確定，此亦有本院九十一年度上訴字第七五
    五號刑事判決一份在卷可資佐證，且經本院依職權調閱本院九十一年度上訴字第
　　七五五號、台灣屏東地方法院九十一年訴字第一一號刑事卷宗及台灣屏東地方法
　　院檢察署九十年度偵字第六三二四號偵查卷宗無訛，應認原告之主張堪可採信。
　　至於被告雖抗辯伊就本件會款已返還原告一萬元，且已與原告達成每月返還五千
　　元之口頭上和解云云，然已為原告所否認，而被告迄未能舉證以實其說，自難遽
　　予採信。
三、按因故意或過失，不法侵害他人之權利者，負損害賠償責任。民法第一百八十四
    條第一項前段定有明文。經查被告於右揭時地，詐取原告共五十一萬八千三百元
    之事實，業經被告自認屬實，且經本院九十一年度上訴字第七五五號刑事判決有
    罪確定在案已如前述，則原告據以請求損害賠償五十一萬八千三百元及自起訴狀
    繕本送達之翌日（即九十一年六月二十二日）起至清償日止，按年息百分之五計
    算之利息，即屬有據，應予准許。
四、據上論結，本件原告之訴為有理由，依民事訴訟法第三百八十五條第一項前段、
    第七十八條，判決如主文。
中　　　華　　　民　　　國　　九十一　　年　　 十一　　 月　　 十九　　 日
　　　　　　　　　　　　　　　　　　　臺灣高等法院高雄分院民事第一庭
~B1審判長法官　黃金石
~B2法　　　官　魏式璧
~B3法　　　官　吳登輝
右為正本係照原本作成。
不得上訴。
中　　　華　　　民　　　國　　九十一　　年　　 十一　　 月　　 二十　　 日
~B法院書記官　劉金萍
                                                                   Ａ
